【裁判字號】    95,簡上,158
【裁判日期】    950718
【裁判案由】    偽證等
【裁判全文】
臺灣臺南地方法院刑事判決             95年度簡上字第158號
上  訴  人  臺灣臺南地方法院檢察署檢察官
被      告  乙○○
選任辯護人  蔡雪苓律師
上列上訴人因被告偽證等案件，不服本院刑事簡易庭95年度簡字
第370號中華民國95年3月13日第一審判決（聲請簡易判決處刑書
案號：95年度偵字第746號），提起上訴，本院管轄之第二審合
議庭判決如下：
    主  文
原判決關於偽證罪部份撤銷。
乙○○證人，於執行審判職務之公署審判時，於案情有重要關係
之事項，供前具結，而為虛偽陳述，處有期徒刑參月，緩刑貳年
。
    事   實
一、乙○○明知其於民國92年間交付予李國銓（另由檢察官以94
    年度偵緝字第1136號案件為不起訴處分）收執之貨款大眾銀
    行票號0000000號票面金額新台幣（下同）3萬元、票號0000
    000號票面金額2萬元之支票2張並未遺失，竟因李國銓未依
    約交付貨品，並逃至大陸，不甘受損，而基於未指名誣告之
    故意，於同年10月29日，前往大眾銀行台南分行謊報遺失，
    致上開支票執票人許揮堂屆期提示後，遭台灣票據交換所台
    南市分所函送相關退票理由書、遺失票據通知書等資料予台
    南市警察局第六分局調查（誣告罪部份未據上訴）。嗣台灣
    台南地方法院檢察署94年度偵緝字第348號誣告乙案檢察官
    於94年4月21日下午4時50分許傳喚乙○○到庭作證時，對於
    為何前往大眾銀行辦理掛失止付此一案情重要關係事項，經
    檢察官告以具結之義務與偽證之處罰，於供前具結，乙○○
    竟證稱：系爭支票是李國銓以電話告訴我遺失，要我去辦理
    掛失止付... 等虛偽陳述而作偽證。惟乙○○於九十四年十
    一月八日下午5時55分許（公訴人誤載為當日下午），自行
    到該署向檢察官自首稱：伊先前開庭時作偽證，伊因李國銓
    未依約交付貨品，並逃至大陸，不甘受損，才自行前往銀行
    謊報系爭支票遺失等語，始悉上情。
二、案經台南市警察局第六分局報告及臺灣臺南地方法院檢察署
    檢察官自動檢舉偵查起訴。
    理  由
一、上開事實有下列證據足資證明：
（一）被告乙○○於偵查中之自白（見94年度偵緝字第1136號第
      17頁）。
（二）另案被告李國銓於偵查中之供述（見94年度偵緝字第348
      號卷第5頁）。
（三）遺失票據申報書、票據掛失止付通知書、退票理由書，
（四）檢察官於94年4月21日之偵訊筆錄、證人結文（見94年度
      偵緝字第348號卷第12─15頁）。
  綜上，被告自白與事實相符，應可採信。本案事證明確，被告
  偽證犯行堪以認定。
二、按刑法上之「法定刑」係對於一定之犯罪，立法者預先抽象
    規定於刑法分則構成要件中之刑罰。「處斷刑」是對於一定
    之犯罪本應按其法定刑處斷，但遇法律規定有加重減免之原
    因時，原法定刑經此加減調整後，成為所謂之處斷刑。依刑
    法第六十六條本文之規定，有期徒刑減輕者，減輕其刑至二
    分之一，但同時有免除其刑之規定者，其減輕得減至三分之
    二。此項調整即屬處斷刑而言。此「處斷刑」尚須由法官加
    以裁量其減輕之比例程度，非必減至二分之一以下；即可能
    裁量上僅減至四分之一或三分之一。本件被告雖於案件裁判
    確定前自白，應依刑法第一百七十二條規定，減輕其刑。又
    此偽證部分，其於犯罪未被發覺前，主動供明而接受裁判，
    合於自首要件，依刑法第六十二條前段遞減輕其刑。但按修
    正前刑法第四十一條第一項前段雖規定：犯最重本刑為五年
    以下有期徒刑以下之刑之罪，而受六個月以下有期徒刑或拘
    役之宣告，因身體、教育、職業、家庭之關係或其他正當事
    由，執行顯有困難者，得以一元以上三元以下折算一日，易
    科罰金。此所稱之「本刑」係指法定刑而言，本件被告自白
    之減輕事由，雖係刑法分則之減輕事由，但仍係處斷刑而非
    法定刑，減輕之程度，尚待法官之裁量，未必能減至五年以
    下。即未必能符合修正前刑法第四十一條第一項前段「犯最
    重本刑為五年以下有期徒刑以下之刑之罪」之要件。原審認
    「上開法定刑度減輕後之最重本刑，亦符合最重本刑五年以
    下有期徒刑之要件」云云，尚有誤會。
二、核被告乙○○所為，係犯刑法第一百六十八條之偽證罪。
    被告於案件裁判確定前自白，應依刑法第一百七十二條規定
    ，減輕其刑。其於犯罪未被發覺前，主動供明而接受裁判，
    合於自首要件，依刑法第六十二條前段遞減輕其刑。
    原審認被告偽罪之罪證明確，依刑事訴訟法第四百四十九條
    第一項前段、第四百五十四條第二項，刑法第一百六十八條
    、第一百七十一條第一項、第一百七十二條、第四十一條第
    一項前段、第六十二條前段、第七十四條第一款，罰金罰鍰
    提高標準條例第一條前段、第二條規定，逕以簡易判決判決
    處被告有期徒刑四月，如易科罰金，以三百元折算一日，固
    非無見。惟查，原審對所處之徒刑易科罰金部份，既有上述
    之違誤而諭知易科罰金及折算標準。自應由本院將原判決予
    以撤銷改判。。爰審酌被告犯罪之動機係因其債務人未履行
    債務為確保其債權而一時失慮、及其目的、手段、犯罪後自
    首之良好態度等一切情狀，量處如主文所示之刑，以示懲儆
    。末查，被告未曾受有期徒刑以上刑之宣告，有台灣高等法
    院被告全國前案紀錄表在卷可按，其因一時失慮致罹刑典，
    其經此偵審教訓及刑之宣告後，應知警惕而無再犯之虞，本
    院因認所宣告之刑以暫不執行為當，併予宣告緩刑二年，用
    啟自新。
據上論斷，應依刑事訴訟法四百五十五條之一第一項、第三項、
第三百六十九條第一項前段、第三百六十四條、第二百九十九條
第一項前段，刑法第一百六十八條、第一百七十二條、第六十二
條前段、第七十四條第一款，判決處刑如主文。
本案經檢察官甲○○到庭執行職務。
中    華    民    國    95  年    7     月    18    日
            刑事第四庭    審判長法  官
                                法  官
                                法  官  朱中和
以上正本證明與原本無異。
不得上訴。
                                書記官  陳著振
中    華    民    國    94    年    9     月    7     日
附錄本判決論罪科刑法條：


司法院資訊處製作；財團法人民間司法改革基金會備份。
